【裁判字號】    97,上訴,956
【裁判日期】    970625
【裁判案由】    毒品危害防制條例
【裁判全文】
臺灣高等法院臺中分院刑事判決         97年度上訴字第956號
上  訴  人
即  被  告  乙○○
                    （現另案在臺灣臺中監獄執行中）
上列上訴人因毒品危害防制條例案件，不服臺灣臺中地方法院97
年度訴字第455號中華民國97年3月19日第一審判決（起訴案號：
臺灣臺中地方法院檢察署96年度毒偵字第6879號），提起上訴，
本院判決如下：
    主  文
上訴駁回。
    事  實
一、乙○○前曾因施用毒品案件，經法院裁定觀察、勒戒後，認
    有繼續施用毒品傾向，再裁定送強制戒治，於民國（下同）
    90 年9月20日強制戒治執行完畢，並由臺灣臺中地方法院檢
    察署檢察官以90年度戒毒偵字第520號為不起訴處分。再於
    94年間，因施用毒品案件，經台灣台中地方法院以95年度訴
    字第3847號分別就施用第一級毒品及第二級毒品部分，各判
    處有期徒刑10月及7月，定應執行刑為1年3月，甫於96年7月
    17日因減刑後易科罰金執行完畢。再因施用毒品案件，經台
    灣台中地方法院以96年度訴字第1240號判處應執行有期徒刑
    1年5月，嗣經裁定減刑為有期徒刑8月又15日，現尚在執行
    中。
二、詎乙○○不思悛悔，復基於施用第二級毒品甲基安非他命之
    犯意，於96年12月12日中午某時，在臺中市南屯區其綽號「
    阿生」之友人住處，以將第二級毒品甲基安非他命放在玻璃
    球內，點火燒烤後吸入其煙氣之方式，施用甲基安非他命1
    次。另基於施用第一級毒品海洛因之犯意，於96年12月13日
    10 時許採尿時起往前回溯4日內某時，在不詳處所，以不詳
    方式，施用第一級毒品海洛因1次。
三、案經臺中市警察局第四分局報告臺灣臺中地方法院檢察署檢
    察官偵查起訴。
    理  由
一、訊據上訴人即被告乙○○（下稱被告）對於上開施用甲基安
    非他命之犯罪事實坦承不諱，且被告於96年12月13日上午10
    時許為警所採集之尿液，經送驗結果呈甲基安非他命陽性反
    應，此有臺中市警察局第四分局委託鑑驗尿液代號與真實姓
    名對照表、中山醫學大學附設醫院檢驗科藥物檢測中心尿液
    檢驗報告影本各1份在卷可憑，足證被告此部分之自白與事
    實相符，其犯行堪以認定。
二、訊據被告矢口否認有施用海洛因之犯行，辯稱：伊並未施用
    海洛因，可能是因為其服用食道癌之藥物，而於尿液中檢驗
    出嗎啡陽性反應。該藥物是其於82年間至彰化基督教醫院就
    醫後，依照該院所開立之處方箋陸續到藥局購買云云。惟查
    ：被告於原審97年2月18日準備程序中初辯稱：其於96年12
    月12日在臺中市○○路與仁義路口為警查獲時，身上有4顆
    藥，其因身體不舒服，而要求警察讓其服用，警察並有將該
    藥物拍照存證，其所服用之藥物係到診所拿的，該診所名稱
    其忘記了云云，另其於原審97年2月29日具狀辯稱：伊所服
    用之藥物係彰化基督教醫院於81、82年間開給案外人梁書連
    之處方箋云云，被告於原審準備程序中原辯稱藥物係到診所
    拿的，嗣又以書狀改稱係依據彰化基督教醫院於81、82年間
    開立之處方箋到藥房購買；且於書狀中原辯稱係開給案外人
    梁書連之處方箋，嗣於原審97年3月5日審理時，又改稱係其
    自己到彰化基督教醫院就醫云云，其前後辯解反覆不一，實
    屬可疑。且被告始終未能具體陳述其所服用者究為何種藥物
    ，而其於96年12月12日為警查獲時，警方並未查扣藥物4顆
    ，亦未拍照存證，此有臺中市警察局96年12月12日搜索扣押
    筆錄影本及扣押物品目錄表影本各1份在卷可佐，足證被告
    之辯解與事實不符，非可採信。被告雖於本院審理時，託其
    家人郵寄藥丸10顆存卷，辯稱：伊服用此藥致尿液檢驗呈嗎
    啡陽性反應云云，惟此10顆藥丸未有何醫師開具之處方箋可
    資證明，確係被告依醫囑所服用，自無從再調查是否服用該
    藥丸後，尿液檢驗將呈嗎啡陽性反應，此部分亦無從為有利
    被告之認定。又被告於96年12月13日上午10時許為警所採集
    之尿液，經送中山醫學大學附設醫院檢驗科藥物檢測中心檢
    驗，經初步檢驗後呈鴉片類代謝物陽性反應，再以GC／MS（
    即氣相層析質譜儀分析法）確認，確呈有嗎啡陽性反應，數
    值為2473ng／ml，遠高於閾值濃度300ng／ml，此有臺中市
    警察局第四分局委託鑑驗尿液代號與真實姓名對照表、中山
    醫學大學附設醫院檢驗科藥物檢測中心尿液檢驗報告影本各
    1份在卷可憑。而施用海洛因24小時內，約有施用劑量之百
    分之80經由尿液排出，而於尿液中排出之最長時限，受施用
    劑量、施用方式、個人體質及其代謝情況等因素影響，因個
    案而異，一般可檢出之最長時限為海洛因服用後2至4天，此
    有行政院衛生署管制藥品管理局93年12月2日管檢字第09300
    11566號函影本在卷可佐，是被告確於上開尿液採集時起往
    前回溯4日內某時，至少施用海洛因1次，事證應屬明確，其
    犯行堪以認定。
三、按毒品危害防制條例於92年7月9日修正公布，自93年1月9日
    施行，其中第20條、第23條將施用毒品之刑事處遇程序，區
    分為「初犯」及「5年內再犯」、「5年後再犯」。依其立法
    理由之說明：「初犯」，經觀察、勒戒或強制戒治後，應為
    不起訴處分或不付審理之裁定；經觀察、勒戒或強制戒治執
    行完畢釋放後，「5年內再犯」者，因其再犯率甚高，原實
    施之觀察、勒戒及強制戒治既已無法收其實效，爰依法追訴
    或裁定交付審理。至於經觀察、勒戒或強制戒治執行完畢釋
    放後，「5年後再犯」者，前所實施之觀察、勒戒或強制戒
    治已足以遮斷其施用毒品之毒癮，為期自新及協助其斷除毒
    癮，仍適用「初犯」規定，先經觀察、勒戒或強制戒治之程
    序。從而依修正後之規定，僅限於「初犯」及「5年後再犯
    」二種情形，始應先經觀察、勒戒或強制戒治程序。倘被告
    於5年內已再犯，經依法追訴處罰，縱其第3次（或第3次以
    上）再度施用毒品之時間，在初犯經觀察、勒戒或強制戒治
    執行完畢釋放5年以後，已不合於「5年後再犯」之規定，且
    因已於「5年內再犯」，顯見其再犯率甚高，原實施觀察、
    勒戒或強制戒治，已無法收其實效，即應依該條例第10條處
    罰。最高法院95年第7次刑事庭會議決議可資參照。查被告
    本次施用第一級毒品之犯行係於96年12月12日回溯4日內某
    時；施用第二級毒品之犯行係於96年12月12日，雖均在90
    年9月20日強制戒治執行完畢5年後，惟被告於該強制戒治完
    畢5年內，曾於94年間因施用毒品案件，經本院以95年度訴
    字第3847號分別就施用第一級毒品及第二級毒品部分，各判
    處有期徒刑10月及7月，定應執行刑為1年3月；再於96年間
    因施用毒品案件，經本院以96年度訴字第1240號判處應執行
    有期徒刑1年5月確定，有臺灣高等法院被告前案紀錄表在卷
    可按，揆諸前揭說明，被告本次施用第一、二級毒品之犯行
    ，已不合於「5年後再犯」之規定，應依法論科。
四、查海洛因、甲基安非他命分別係毒品危害防制條例第2條第2
    項第1款、第2款所規定之第一級、第二級毒品。核被告所為
    係犯同條例第10條第1項之施用第一級毒品罪及同條第2項之
    施用第二級毒品罪。其施用前持有海洛因及甲基安非他命之
    行為，意在供己施用，故持有之低度行為，應為施用之高度
    行為所吸收，均不另論罪。被告有事實欄所載曾經判處有期
    徒刑及執行紀錄，此有臺灣高等法院被告前案紀錄表在可按
    ，被告於前案執行完畢後5年內，故意再犯本件有期徒刑以
    上之罪，為累犯，應依法加重其刑。被告係分別施用海洛因
    及甲基安非他命各1次，罪名互殊，犯意各別，應分論併罰
    。原審依據上述理由，適用毒品危害防制條例第10條第1項
    、第2項、刑法第11條前段、第47條第1項、第51條第5款，
    並審酌被告前因施用毒品犯行，經強制戒治、判處罪刑後，
    猶不知警惕，故態復萌，再施用毒品不輟，無視於毒品對於
    自身健康之戕害及國家對於杜絕毒品犯罪之禁令，及其犯罪
    後矢口否認施用海洛因之犯行，難認有何悔意等一切情狀，
    量處被告施用第一級毒品部分有期徒刑1年4月，又施用第二
    級毒品部分有期徒刑11月之刑，並定其應執行刑有期徒刑2
    年。核其認事用法俱無不當，量刑亦稱允洽，被告猶執陳詞
    指摘原判決關於施用第二級毒品部分，未審酌其供出毒品來
    源朱德聰未予減刑量刑過重；又關於施用第一級毒品部分，
    否認犯罪而提起上訴。然而，關於被告施用第二級毒品部分
    ，其與毒品提供者朱德聰，係於96年12月12日15時30分許，
    在台中市○○路與仁義路口為警同時查獲，此有警局卷附職
    務報告、被告與朱德聰之警詢筆錄可參，朱德聰並非因被告
    供出毒品來源始遭破獲，是無毒品危害防制條例第17條減刑
    之適用；又關於被告施用第一級毒品部分，事證明確，如前
    所述，被告之上訴俱非有理由，應駁回其上訴。
據上論斷，應依刑事訴訟法第368條，判決如主文。
本案經檢察官甲○○到庭執行職務。
中    華    民    國    97    年    6     月    25    日
            刑事第七庭   審判長法  官 林  榮  龍
                               法  官 張  惠  立
                               法  官 江  錫  麟
上列正本證明與原本無異。
施用第一級毒品部分，得上訴。
施用第二級毒品部分，不得上訴。
如不服本判決應於收受送達後十日內向本院提出上訴書狀，其未
敘述上訴之理由者並得於提起上訴後十日內向本院補提理由書（
均須按他造當事人之人數附繕本）。
                               書記官 劉  建  智
中    華    民    國    97    年    6     月    25    日
毒品危害防制條例第10條：
  施用第一級毒品者，處6月以上5年以下有期徒刑。
  施用第二級毒品者，處3年以下有期徒刑。


司法院資訊處製作；財團法人民間司法改革基金會備份。
